【裁判字號】    92,台上,6740
【裁判日期】    921128
【裁判案由】    貪污
【裁判全文】
最高法院刑事判決                              九十二年度台上字第六七四０號
    上  訴  人  台灣高等法院高雄分院檢察署檢察官
    被      告  甲○○
    選任辯護人  王炯棻律師
右上訴人因被告貪污案件，不服台灣高等法院高雄分院中華民國九十二年八月五日第
二審判決（九十二年度上訴字第一五一號，起訴案號：台灣高雄地方法院檢察署八十
九年度偵字第二四二六四號），提起上訴，本院判決如左：
    主  文
原判決關於甲○○部分撤銷，發回台灣高等法院高雄分院。
    理  由
本件原判決以公訴意旨略稱：被告甲○○係台灣省政府水利處（現改制為經濟部水利
處）工務組組長室之正工程司，負責該處相關工程發包等事宜，為依據法令從事公務
之人員。緣台灣省政府水利處第四河川局於民國八十四年負責「集集共同引水工程工
業專用設施管路」工程，其中二｜一、二｜二、五｜二、五｜三標工程係由啟統工程
有限公司（下稱啟統公司）集團得標承作；三｜二、四｜一、四｜二、五｜一標工程
亦由啟統公司集團轉包承作。八十五年五月十九日（起訴書誤載為二十九日），被告
之子蔡政峰於高雄市皇統大飯店舉行結婚喜宴，啟統公司負責人劉啟安（業經判決無
罪確定）為使工程逐期順利估驗計價，乃於婚宴完畢代為支付喜宴費用新台幣（下同
）二十五萬二千九百九十四元，其後再由啟統公司集團分攤，被告因而收受該賄款等
情，因認被告涉犯（修正前）貪污治罪條例第四條第一項第五款之受賄罪嫌云云。經
審理結果，認不能證明被告犯罪，因而撤銷第一審論處被告以圖利罪刑之判決，改判
諭知被告無罪，固非無見。
惟按證據之證明力，固由法院自由判斷，但不得違背經驗法則，如證據之本身依照吾
人日常生活經驗所得之定則觀察，尚非全無疑竇時，則不能遽採為判決之基礎。經查
被告於八十五年五月十九日，在高雄市皇統大飯店為其子蔡政峰舉行結婚喜宴，喜宴
費用共計二十五萬二千九百九十四元，該款係由劉啟安之妻林淑卿於同日以啟統公司
名義在皇統大飯店顧客簽帳單上簽帳，林淑卿再於同年月二十一日，簽發付款人台灣
省合作金庫、發票日八十五年五月二十五日、支票號碼ＪＧ0000000號、面額
二十五萬二千九百九十四元之支票一紙交付皇統大飯店等情，有皇統大飯店餐廳出納
日報表、應收賬款收回報告表、顧客簽帳單及上開支票影本各一紙附卷可憑（見他字
卷第六十四至六十七頁），各該事實並為原判決所是認（見原判決第六頁，理由壹、
四之(一)）。原判決雖又採信被告於法務部調查局高雄市調查處（下稱高雄市調查處）
調查中供稱：「宴畢約下午二時多許，該飯店有一名男性職員向我夫婦表明欲收取喜
宴費用二十六萬餘元（詳細數目記不清楚），我夫婦即自隨帶及當場收取之部分禮金
，點數現金二十六萬多元當面欲交給該男職員時，劉啟安卻出面表示欲代為與店方結
帳，所以我夫婦便將二十六萬多元現金交給劉啟安代為處理，隨後我夫婦即與家人離
去……」（見他字卷第一四二頁），及經同案起訴嗣經判決無罪確定之劉啟安於高雄
市調查處陳稱：「……但甲○○在當天收禮金之後即將該筆款項給我，因為在工地一
些抗爭賠償金，部分未能有憑證，本公司為索取憑證（所以代為支付）」，暨證人林
淑卿於高雄市調查處證謂：「於八十五年五月十九日蔡政峰結婚當天，林金蓮及我同
往與宴，喜宴結束後，我在林金蓮遊說下，在該皇統大飯店顧客簽帳單上簽名認帳，
表示願意支付該筆未付餘款二十五萬二千九百九十四元……」各等語，因認被告已將
其於八十五年五月十九日，在高雄市皇統大飯店為其子蔡政峰舉行結婚喜宴之費用，
當場以現金交付劉啟安代為結帳，而由林淑卿簽名認帳等情（見原判決第六至八頁，
理由壹、四之(二)）。然查被告於飯店職員向其收取喜宴費用時，既已當場點數現金，
衡情應無將該筆已點數之現金即時交付飯店收帳職員之困難，縱為提早離去，僅囑劉
啟安代為領取收據或發票即可。又被告縱將現金交付劉啟安代為結帳，當時飯店職員
既亦在場，自應向劉啟安收取現金，始符常情，如劉啟安要求開立由啟統公司付款之
憑證，而飯店亦不拒絕，僅需在收據或發票上註明啟統公司之名義即可，何以竟由劉
啟安之妻林淑卿簽名認帳並於數日之後始簽發支票給付？林淑卿何以又稱：係受林金
蓮之遊說，始在該飯店顧客簽帳單上簽名認帳，表示願意支付該筆款項云云？事實真
相如何，顯然仍欠明瞭；被告及劉啟安前揭供詞是否真實可取，即非全無疑義，自有
調查釐清之必要。原審未予詳查究明，遽為有利於被告之論斷，難謂已符採證法則，
併有調查職責未盡及判決理由欠備之違法。檢察官上訴意旨執以指摘，非無理由，應
認原判決關於被告部分有撤銷發回之原因。
據上論結，應依刑事訴訟法第三百九十七條、第四百零一條，判決如主文。
中      華      民      國    九十二    年     十一     月    二十八    日
                              最高法院刑事第九庭
                                  審判長法官  林  增  福
                                        法官  邵  燕  玲
                                        法官  陳  世  雄
                                        法官  惠  光  霞
                                        法官  呂  丹  玉
      右正本證明與原本無異
                                              書  記  官
中      華      民      國    九十二    年     十二     月      三      日
                                                                    ｍ


司法院資訊處製作；財團法人民間司法改革基金會備份。
